---
title: "Dashboard Informasi Profil Kemiskinan di Indonesia"
# author: "Raflizal Fikrar Odriansyah"
# date: '2022-06-07'
output: 
  flexdashboard::flex_dashboard:
    social: ["menu"]
    vertical_layout: fill
    theme: 
      version: 4
      bootswatch: sketchy
---

```{js}
// Inverse the color of navigation bar.
$('.navbar-inverse').removeClass('navbar-inverse').addClass('navbar-default');
```

```{r setup, include=FALSE}
# install.packages("remotes")
# remotes::install_github("rstudio/bslib")

# Load Packages. 
library(flexdashboard) # Dashboard package
library(highcharter) # Interactive data visualizations
library(viridis)
library(tidyverse)
library(countrycode)
library(DT) 
library(crosstalk) 
library(plotly)
library(readxl)
library(dplyr)
# library(shiny)
library(leaflet)
# library(RColorBrewer)
library(tidyverse)
library(raster)
library(sf)
library(sp)
library(scales)
library(ggsn)
library(plotly)
library(dbscan)
library(rgdal)
# library(spatialreg)
library(spatial)
library(mapview)
library(tidyselect)
library(tidyr)
```


```{r include=FALSE}
# Read in data 1
data1 <- read_excel('E:/Dataset/Data Profil Kemiskinan Indonesia.xlsx', sheet = 2)
names(data1) <- c("Tahun", "Jumlah_Penduduk_Miskin", "Persentase_Kemiskinan")


# Read in data 2
data2 <- read_excel('E:/Dataset/Data Profil Kemiskinan Indonesia.xlsx', sheet = 3)
names(data2) <- c("Klasifikasi_Wilayah", "Jumlah_Penduduk_Miskin", "Persentase_Penduduk_Miskin",
                  "Garis_Kemiskinan")
# data1$Periode <- as.Date(data1$Periode)


# Read in data 4
data4 <- read_excel('E:/Dataset/Data Profil Kemiskinan Indonesia.xlsx', sheet = 5)
names(data4) <- c("Tahun", "Garis_Kemiskinan_Makanan", "Garis_Kemiskinan_Non_Makanan", "Garis_Kemiskinan")

# Read in data 5
data5 <- read_excel('E:/Dataset/Data Profil Kemiskinan Indonesia.xlsx', sheet = 6)
names(data5) <- c("Tahun", "Garis_Kemiskinan", "Kategori")
# data1$Periode <- as.Date(data1$Periode)
data5$Kategori <- as.factor(data5$Kategori)


# Read in data 6
data6 <- read_excel('E:/Dataset/Data Profil Kemiskinan Indonesia.xlsx', sheet = 7)
names(data6) <- c("Tahun", "Indeks_Kedalaman_Kemiskinan")


# Read in data 7
data7 <- read_excel('E:/Dataset/Data Profil Kemiskinan Indonesia.xlsx', sheet = 8)
names(data7) <- c("Tahun", "Indeks_Keparahan_Kemiskinan")


# Read in data 8
data8 <- read_excel('E:/Dataset/Data Profil Kemiskinan Indonesia.xlsx', sheet = 9)
names(data8) <- c("Tahun", "Indeks", "Kategori")
# data1$Periode <- as.Date(data1$Periode)
data8$Kategori <- as.factor(data8$Kategori)


# Read in data 9
data9 <- read_excel('E:/Dataset/Data Profil Kemiskinan Indonesia.xlsx', sheet = 10)
names(data9) <- c("Provinsi", "Jumlah_Penduduk_Miskin")
# data1$Periode <- as.Date(data1$Periode)


# Read in data 10
data10 <- read_excel('E:/Dataset/Data Profil Kemiskinan Indonesia.xlsx', sheet = 11)
names(data10) <- c("Provinsi", "Jumlah_Penduduk_Miskin", "Klasifikasi_Wilayah")
# data1$Periode <- as.Date(data1$Periode)
data10$Klasifikasi_Wilayah <- as.factor(data10$Klasifikasi_Wilayah)
# data10$Provinsi <- as.factor(data10$Provinsi)


# Read in data 11
data11 <- read_excel('E:/Dataset/Data Profil Kemiskinan Indonesia.xlsx', sheet = 12)
names(data11) <- c("Provinsi", "Indeks_Kedalaman_Kemiskinan", "Klasifikasi_Wilayah")
# data1$Periode <- as.Date(data1$Periode)
data11$Klasifikasi_Wilayah <- as.factor(data11$Klasifikasi_Wilayah)
# data11$Provinsi <- as.factor(data11$Provinsi)

# Read in data 12
data12 <- read_excel('E:/Dataset/Data Profil Kemiskinan Indonesia.xlsx', sheet = 13)
names(data12) <- c("Provinsi", "Indeks_Keparahan_Kemiskinan", "Klasifikasi_Wilayah")
# data1$Periode <- as.Date(data1$Periode)
data12$Klasifikasi_Wilayah <- as.factor(data12$Klasifikasi_Wilayah)
# data11$Provinsi <- as.factor(data11$Provinsi)


# Read in data table
datatabel <- read_excel('E:/Dataset/Data Profil Kemiskinan Indonesia.xlsx', sheet = 14)
names(datatabel) <- c("Provinsi", "Tahun", "Jumlah_Penduduk_Miskin", "Persentase_Penduduk_Miskin")
datatabel$Tahun <- as.integer(datatabel$Tahun)
datatabel$Provinsi <- as.factor(datatabel$Provinsi)

# Read in data map
dataset <- read_excel('E:/Dataset/Data Profil Kemiskinan Indonesia.xlsx', sheet = 15)
names(dataset) <- c("Provinsi", "Jumlah_Penduduk_Miskin")

# Read data gini ratio nasional
giniRatio <- read_excel('E:/Dataset/Data Profil Kemiskinan Indonesia.xlsx', sheet = 16)
names(giniRatio) <- c("Tahun", "Indeks_Gini_Ratio", "Kategori")
# data1$Periode <- as.Date(data1$Periode)
giniRatio$Kategori <- as.factor(giniRatio$Kategori)

# Read in data gini ratio nasional
giniRatioProv <- read_excel('E:/Dataset/Data Profil Kemiskinan Indonesia.xlsx', sheet = 17)
names(giniRatioProv) <- c("Provinsi", "Indeks_Gini_Ratio", "Klasifikasi_Wilayah")
# data1$Periode <- as.Date(data1$Periode)
giniRatioProv$Klasifikasi_Wilayah <- as.factor(giniRatioProv$Klasifikasi_Wilayah)
# giniRatioProv$Provinsi <- as.factor(giniRatioProv$Provinsi)
```


```{r include=FALSE}
# Create a custom theme for the plots. 
custom_theme <- hc_theme(
  colors = c('#5CACEE', 'green', 'red'),
  chart = list(
         backgroundColor = '#FAFAFA', 
         plotBorderColor = "black"),
  xAxis = list(
         gridLineColor = "C9C9C9", 
         labels = list(style = list(color = "#333333")), 
         lineColor = "#C9C9C9", 
         minorGridLineColor = "#C9C9C9", 
         tickColor = "#C9C9C9", 
         title = list(style = list(color = "#333333"))), 
  yAxis = list(
         gridLineColor = "#C9C9C9", 
         labels = list(style = list(color = "#333333")), 
         lineColor = "#C9C9C9", 
         minorGridLineColor = "#C9C9C9", 
         tickColor = "#C9C9C9", 
         tickWidth = 1, 
         title = list(style = list(color = "#333333"))),   
  title = list(style = list(color = '#333333', fontFamily = "Lora")),
  subtitle = list(style = list(color = '#666666', fontFamily = "Lora")),
  legend = list(
         itemStyle = list(color = "#333333"), 
         itemHoverStyle = list(color = "#FFF"), 
         itemHiddenStyle = list(color = "#606063")), 
  credits = list(style = list(color = "#666")),
  itemHoverStyle = list(color = 'gray'))
```

```{=html}
<style>
.colored {
  background-color: #F7F9F9;
}
.colorbox{
  background-color: #F4F6F7;
}
</style>
```

# Lingkup Nasional

## Column {.tabset .tabset-fade .colored data-width="700"}

### Penduduk Miskin <font size='0.8'> </font> {.no-padding}

```{r}
# Create tibble for our line plot.  
overall_tibble <- data1 %>%
  dplyr::select(Tahun, Jumlah_Penduduk_Miskin)

# Create line plot.
highchart() %>% 
    hc_add_series(overall_tibble, hcaes(x = Tahun, y = Jumlah_Penduduk_Miskin, 
                                        color = Jumlah_Penduduk_Miskin), type = "line") %>%
    hc_tooltip(crosshairs = TRUE, borderWidth = 1.5, headerFormat = "", pointFormat = paste("Tahun: <b>{point.x}</b> <br> Jumlah Penduduk Miskin: <b>{point.y}</b> Juta Orang")) %>%
    hc_title(text = "Jumlah Penduduk Miskin di Indonesia dalam 11 Tahun Terakhir") %>% 
    hc_subtitle(text = "2011-2021 (Sumber: Badan Pusat Statistik)") %>%
    hc_xAxis(title = list(text = "Tahun")) %>%
    hc_yAxis(title = list(text = "Jumlah Penduduk Miskin (juta orang)"),
             allowDecimals = FALSE,
             plotLines = list(list(
                    color = "black", width = 1, dashStyle = "Dash", 
                    value = mean(overall_tibble$Jumlah_Penduduk_Miskin),
                    label = list(text = "Mean = 27.62", 
                                 style = list(color = "black"))))) %>%
    hc_legend(enabled = FALSE) %>% 
    hc_add_theme(custom_theme)
```

### Garis Kemiskinan <font size='0.8'> </font> {.no-padding}

```{r}
# Create tibble for our line plot
overall_tibble <- data5 %>%
  dplyr::select(Tahun, Garis_Kemiskinan, Kategori)

# Pick color for graph. 
cat_color <- c("#003153", "#cc5533")

# Create line plot.
highchart() %>% 
  hc_add_series(overall_tibble, hcaes(x = Tahun, y = Garis_Kemiskinan, group = Kategori), type = "line", color = cat_color) %>%
  hc_tooltip(crosshairs = TRUE, borderWidth = 1.5, headerFormat = "", pointFormat = paste("Tahun: <b>{point.x}</b> <br>","Kategori: <b>{point.Kategori}</b><br>", "Garis Kemiskinan: <b>{point.y}</b> Rupiah/Kapita/Bulan")) %>%
  hc_title(text = "Garis Kemiskinan Indonesia dalam 11 Tahun Terakhir") %>% 
  hc_subtitle(text = "2011-2021 (Sumber: Badan Pusat Statistik)") %>%
  hc_xAxis(title = list(text = "Tahun")) %>%
  hc_yAxis(title = list(text = "Garis Kemiskinan (Rp/Kapita/Bulan"), allowDecimals = FALSE,
           plotLines = list(list(
                    color = "black", width = 1, dashStyle = "Dash",
                    value = mean(overall_tibble$Garis_Kemiskinan),
                    label = list(text = "Mean = 178838.7", align = "center",
                                 style = list(color = 'black')))))  %>%
  hc_add_theme(custom_theme)
```


### Indeks Kedalaman Kemiskinan <font size='0.8'> </font> {.no-padding}

```{r}
# Create tibble for our line plot
data6_tibble <- data6 %>%
  dplyr::select(Tahun, Indeks_Kedalaman_Kemiskinan)

# Create line plot.
highchart() %>% 
    hc_add_series(data6_tibble, hcaes(x = Tahun, y = Indeks_Kedalaman_Kemiskinan, color = Indeks_Kedalaman_Kemiskinan), type = "line") %>%
    hc_tooltip(crosshairs = TRUE, borderWidth = 1.5, headerFormat = "", pointFormat = paste("Tahun: <b>{point.x}</b> <br> Indeks Kedalaman Kemiskinan: <b>{point.y}</b>")) %>%
    hc_title(text = "Indeks Kedalaman Kemiskinan Indonesia dalam 11 Tahun Terakhir") %>% 
    hc_subtitle(text = "2011-2021 (Sumber: Badan Pusat Statistik)") %>%
    hc_xAxis(title = list(text = "Tahun")) %>%
    hc_yAxis(title = list(text = "Indeks Kedalaman Kemiskinan"),
             allowDecimals = FALSE,
             plotLines = list(list(
                    color = "black", width = 1, dashStyle = "Dash",
                    value = mean(data6_tibble$Indeks_Kedalaman_Kemiskinan),
                    label = list(text = "Mean = 1.77136", 
                                 style = list(color = 'black'))))) %>% 
    hc_legend(enabled = FALSE) %>%
    hc_add_theme(custom_theme)
```


### Indeks Keparahan Kemiskinan <font size='0.8'> </font> {.no-padding}

```{r}
# Create tibble for our line plot
data7_tibble <- data7 %>%
  dplyr::select(Tahun, Indeks_Keparahan_Kemiskinan)

# Create line plot.
highchart() %>% 
    hc_add_series(data7_tibble, hcaes(x = Tahun, y = Indeks_Keparahan_Kemiskinan, color = Indeks_Keparahan_Kemiskinan), type = "line") %>%
    hc_tooltip(crosshairs = TRUE, borderWidth = 1.5, headerFormat = "", pointFormat = paste("Tahun: <b>{point.x}</b> <br> Indeks Keparahan Kemiskinan: <b>{point.y}</b>")) %>%
    hc_title(text = "Indeks Keparahan Indonesia dalam 11 Tahun Terakhir") %>% 
    hc_subtitle(text = "2011-2021 (Sumber: Badan Pusat Statistik)") %>%
    hc_xAxis(title = list(text = "Tahun")) %>%
    hc_yAxis(title = list(text = "Indeks Keparahan Kemiskinan"),
             allowDecimals = FALSE,
             plotLines = list(list(
                    color = "black", width = 1, dashStyle = "Dash",
                    value = mean(data7_tibble$Indeks_Keparahan_Kemiskinan),
                    label = list(text = "Mean = 0.45682", position = 'right', align = "right",
                                 x = -10, style = list(color = 'black'))))) %>% 
    hc_legend(enabled = FALSE) %>%
    hc_add_theme(custom_theme)
```


### Gini Ratio <font size='0.8'> </font> {.no-padding} 

```{r}
# Create tibble for our line plot
giniratio_tibble <- giniRatio %>%
  dplyr::select(Tahun, Indeks_Gini_Ratio, Kategori)

# Pick color for graph. 
cat_color <- c("#1ABC9C", "#F1C40F")

# Create line plot.
highchart() %>% 
  hc_add_series(giniratio_tibble, hcaes(x = Tahun, y = Indeks_Gini_Ratio, group = Kategori), type = "line", color = cat_color) %>%
  hc_tooltip(crosshairs = TRUE, borderWidth = 1.5, headerFormat = "", pointFormat = paste("Tahun: <b>{point.x}</b> <br>","Kategori: <b>{point.Kategori}</b><br>", "Indeks Gini: <b>{point.y}</b>")) %>%
  hc_title(text = "Indeks Gini Indonesia dalam 11 Tahun Terakhir") %>% 
  hc_subtitle(text = "2011-2021 (Sumber: Badan Pusat Statistik)") %>%
  hc_xAxis(title = list(text = "Tahun")) %>%
  hc_yAxis(title = list(text = "Gini Ratio"), allowDecimals = FALSE,
           plotLines = list(list(
                    color = "black", width = 1, dashStyle = "Dash",
                    value = mean(giniratio_tibble$Indeks_Gini_Ratio),
                    label = list(text = "Mean = 0.3668", align = "center",
                                 style = list(color = 'black')))))  %>%
  hc_add_theme(custom_theme)
```

## Column {data-width="300"}

### Persentase Penduduk Miskin<br>(Bulan September 2021) <font size='1.2'> </font>

```{r}
# Informasi persentase penduduk miskin
pendudukMiskin <- 'Turun 0.43%'

# Create value box
valueBox(pendudukMiskin, icon = "fa-arrow-down", color = '#A9CCE3')
```

### Persentase Jumlah Penduduk Miskin (juta orang) September 2021<br>Menurut Klasifikasi Wilayah <font size='0.5'> </font> {.no-title .no-padding .colored}

```{r}
# First, make a tibble
pie_1 <- data2 %>%
  dplyr::select(Klasifikasi_Wilayah, Jumlah_Penduduk_Miskin)

cat_color <- c("#1ABC9C", "#F5B041")

# Create pie chart for gender. 
highchart() %>% 
  hc_add_series(pie_1, hcaes(x = Klasifikasi_Wilayah, y = Jumlah_Penduduk_Miskin, 
                             color = cat_color), type = "pie") %>%
  hc_tooltip(borderWidth = 1.5, headerFormat = "", pointFormat = paste("Klasifikasi Wilayah: <b>{point.Klasifikasi_Wilayah} ({point.percentage:.1f}%)</b> <br> Jumlah Penduduk Miskin: <b>{point.y}</b> Juta Orang")) %>%
  hc_title(text = "Persentase Jumlah Penduduk Miskin<br>Menurut <b>Klasifikasi Wilayah<b>") %>% 
  hc_subtitle(text = "September 2021 (Sumber: Badan Pusat Statistik)") %>%
  hc_plotOptions(pie = list(dataLabels = list(distance = 15, 
                            style = list(fontSize = 10)), 
                            size = 130)) %>% 
  hc_add_theme(custom_theme)
```

### Persentase Garis Kemiskinan (Rp/Kapita/Bulan) September 2021<br>Menurut Klasifikasi Wilayah <font size='0.5'> </font> {.no-title .no-padding .colored}

```{r}
# First, make a tibble 
pie_2 <- data2 %>%
  dplyr::select(Klasifikasi_Wilayah, Garis_Kemiskinan)

cat_color <- c("#1ABC9C", "#F5B041")

# Create pie chart for gender. 
highchart() %>% 
  hc_add_series(pie_2, hcaes(x = Klasifikasi_Wilayah, y = Garis_Kemiskinan, 
                             color = cat_color), type = "pie") %>%
  hc_tooltip(borderWidth = 1.5, headerFormat = "", pointFormat = paste("Klasifikasi Wilayah: <b>{point.Klasifikasi_Wilayah} ({point.percentage:.1f}%)</b> <br> Garis Kemiskinan: <b>{point.y}</b> Rupiah/Kapita/Bulan")) %>%
  hc_title(text = "Persentase Garis Kemiskinan<br>Menurut <b>Klasifikasi Wilayah<b>") %>% 
  hc_subtitle(text = "September 2021 (Sumber: Badan Pusat Statistik)") %>%
  hc_plotOptions(pie = list(dataLabels = list(distance = 15, 
                            style = list(fontSize = 10)), 
                            size = 130)) %>% 
  hc_add_theme(custom_theme)
```

# Lingkup Provinsi

## Column {.tabset .tabset-fade .colored data-width="400"}

### Jumlah Penduduk Miskin <font size='0.8'> </font> {.no-padding}

```{r}
# Create tibble
prov_bar <- data9 %>%
  dplyr::group_by(Provinsi) %>%
  dplyr::summarize(Jumlah_Penduduk_Miskin = round((Jumlah_Penduduk_Miskin/1000), 5)) %>%
  dplyr::arrange(desc(Jumlah_Penduduk_Miskin))

palet <- colorNumeric(
  palette = "YlOrRd",
  domain = prov_bar$Jumlah_Penduduk_Miskin
)

# Create interactive bar plot
highchart() %>%
    hc_add_series(prov_bar, hcaes(x = Provinsi, y = Jumlah_Penduduk_Miskin,
                                  color = palet(Jumlah_Penduduk_Miskin)), type = "bar")  %>% 
    hc_tooltip(borderWidth = 1.5, 
               pointFormat = paste("Jumlah Penduduk Miskin: <b>{point.y}</b> Juta Orang")) %>%
    hc_legend(enabled = FALSE) %>%
    hc_title(text = "Jumlah Penduduk Miskin Menurut Provinsi di Indonesia") %>% 
    hc_subtitle(text = "Bulan September 2021 (Sumber: Badan Pusat Statistik)") %>%
    hc_xAxis(categories = prov_bar$Provinsi, 
             labels = list(step = 1),
             min = 0, max = 30,
             scrollbar = list(enabled = TRUE)) %>%
    hc_yAxis(title = list(text = "Jumlah Penduduk Miskin (juta orang)")) %>%
    hc_plotOptions(bar = list(stacking = "normal", 
                              pointPadding = 0, groupPadding = 0, borderWidth = 0.5)) %>% 
    hc_add_theme(custom_theme)
```

### Indeks Kedalaman Kemiskinan <font size='0.8'> </font> {.no-padding}

```{r}
# Create tibble 
prov_bar_wil1 <- data11 %>%
  dplyr::select(Provinsi, Indeks_Kedalaman_Kemiskinan, Klasifikasi_Wilayah) %>%
  dplyr::group_by(Provinsi, Klasifikasi_Wilayah)

cat_color1 <- c("#2ECC71", "#F1C40F")

# Create bar chart 
highchart() %>%
    hc_add_series(prov_bar_wil1, hcaes(x = Provinsi, y = Indeks_Kedalaman_Kemiskinan, group = Klasifikasi_Wilayah), type = "bar", color = cat_color1)  %>% 
    hc_tooltip(borderWidth = 1.5, pointFormat = paste("Klasifikasi Wilayah: <b>{point.Klasifikasi_Wilayah} ({point.percentage:.1f}%)</b> <br> Indeks Kedalaman Kemiskinan: <b>{point.y}</b>")) %>%
    hc_legend(enabled = TRUE, colorByPoint = TRUE) %>%
    hc_title(text = "Indeks Kedalaman Kemiskinan Berdasarkan Provinsi<br>Menurut Klasifikasi Wilayah") %>%
    hc_subtitle(text = "Bulan September 2021 (Sumber: Badan Pusat Statistik)") %>%
    hc_xAxis(categories = data9$Provinsi,
             labels = list(step = 1),
             min = 0, max = 30,
             scrollbar = list(enabled = TRUE)) %>%
    hc_yAxis(title = list(text = "Indeks Kedalaman Kemiskinan")) %>%
    hc_plotOptions(bar = list(stacking = "percent", 
                              pointPadding = 0, groupPadding = 0, borderWidth = 0.4)) %>% 
    hc_add_theme(custom_theme)
```

### Indeks Keparahan Kemiskinan <font size='0.8'> </font> {.no-padding}

```{r}
# Create tibble 
prov_bar_wil2 <- data12 %>%
  dplyr::select(Provinsi, Indeks_Keparahan_Kemiskinan, Klasifikasi_Wilayah) %>%
  dplyr::group_by(Provinsi, Klasifikasi_Wilayah)

# prov_tibble <- data10 %>%
#   select(Provinsi, Jumlah_Penduduk_Miskin) %>%
#   group_by(Provinsi)
cat_color2 <- c("#27AE60", "#F39C12")

# Create bar chart 
highchart() %>%
    hc_add_series(prov_bar_wil2, hcaes(x = Provinsi, y = Indeks_Keparahan_Kemiskinan, group = Klasifikasi_Wilayah), type = "bar", color = cat_color2)  %>% 
    hc_tooltip(borderWidth = 1.5, pointFormat = paste("Klasifikasi Wilayah: <b>{point.Klasifikasi_Wilayah} ({point.percentage:.1f}%)</b> <br> Indeks Keparahan Kemiskinan: <b>{point.y}</b>")) %>%
    hc_legend(enabled = TRUE, colorByPoint = TRUE) %>%
    hc_title(text = "Indeks Keparahan Kemiskinan Berdasarkan Provinsi<br>Menurut Klasifikasi Wilayah") %>%
    hc_subtitle(text = "Bulan September 2021 (Sumber: Badan Pusat Statistik)") %>%
    hc_xAxis(categories = data9$Provinsi,
             labels = list(step = 1),
             min = 0, max = 30,
             scrollbar = list(enabled = TRUE)) %>%
    hc_yAxis(title = list(text = "Indeks Keparahan Kemiskinan")) %>%
    hc_plotOptions(bar = list(stacking = "percent", 
                              pointPadding = 0, groupPadding = 0, borderWidth = 0.4)) %>% 
    hc_add_theme(custom_theme)
```


### Gini Ratio <font size='0.8'> </font> {.no-padding}

```{r}
# Create tibble 
prov_bar_wil3 <- giniRatioProv %>%
  dplyr::select(Provinsi, Indeks_Gini_Ratio, Klasifikasi_Wilayah) %>%
  dplyr::group_by(Provinsi, Klasifikasi_Wilayah)

cat_color3 <- c("#16A085", "#E67E22")

# Create bar chart 
highchart() %>%
    hc_add_series(prov_bar_wil3, hcaes(x = Provinsi, y = Indeks_Gini_Ratio, group = Klasifikasi_Wilayah), type = "bar", color = cat_color3)  %>% 
    hc_tooltip(borderWidth = 1.5, pointFormat = paste("Klasifikasi Wilayah: <b>{point.Klasifikasi_Wilayah} ({point.percentage:.1f}%)</b> <br> Indeks Gini: <b>{point.y}</b>")) %>%
    hc_legend(enabled = TRUE, colorByPoint = TRUE) %>%
    hc_title(text = "Indeks Gini Berdasarkan Provinsi<br>Menurut Klasifikasi Wilayah") %>%
    hc_subtitle(text = "Bulan September 2021 (Sumber: Badan Pusat Statistik)") %>%
    hc_xAxis(categories = data9$Provinsi,
             labels = list(step = 1),
             min = 0, max = 30,
             scrollbar = list(enabled = TRUE)) %>%
    hc_yAxis(title = list(text = "Gini Ratio")) %>%
    hc_plotOptions(bar = list(stacking = "percent", 
                              pointPadding = 0, groupPadding = 0, borderWidth = 0.4)) %>% 
    hc_add_theme(custom_theme)
```


## Column {data-width="400"}

```{r include=FALSE}
indo_map <- st_read("E:/GEOJSON/gadm36_IDN_1.shp")
indo_map %>% 
  dplyr::select(GID_1)
indo_map2 <- indo_map %>% 
  dplyr::select(NAME_1)

pendudukMiskin <- dataset$Jumlah_Penduduk_Miskin
indo_map2 <- indo_map2 %>% 
  add_column(pendudukMiskin)

pal <- colorNumeric(
  palette = "YlOrRd",
  domain = indo_map2$pendudukMiskin
)
```

### Jumlah Penduduk Miskin Berdasarkan Provinsi di Indonesia pada September 2021 {.no-title .no-padding}

```{r}
leaflet(indo_map2) %>%
  addTiles() %>% 
  addPolygons(
    color = ~pal(pendudukMiskin),
    weight = 2,
    opacity = 1,
    dashArray = "3",
    fillOpacity = 0.7,
    highlight = highlightOptions(
      weight = 5,
      color = "#2980B9",
      dashArray = "",
      fillOpacity = 0.5,
      bringToFront = TRUE),
    label = paste0("Provinsi ", indo_map2$NAME_1, ": ", indo_map2$pendudukMiskin, " ribu orang"),
    labelOptions = labelOptions(
      style = list("font-weight" = "normal", padding = "3px 8px"),
      textsize = "15px",
      direction = "auto")
) %>%
  addLegend(
  position = "bottomright",
  pal = pal,
  values = ~pendudukMiskin,
  title = "Jumlah Penduduk Miskin<br>(ribu orang)",
  bins = c(0, 1000, 2000, 3000, 4000)
)
```


# Pencarian {data-icon="fa-search"}

## Column {data-width="400"}

### Filters {.no-title .colored}

**Pilih filter pencarian disini:**

```{r}
# Create tibble for our line plot.  
prov_year_tibble <- datatabel %>%
  dplyr::select(Provinsi, Tahun, Persentase_Penduduk_Miskin) %>%
  dplyr::group_by(Provinsi, Tahun)

# Create shared data that will be used to link filters, data table, and line plot. 
shared_data <- SharedData$new(prov_year_tibble, group = 'hello')

# Create filter for year and country. These filters will adjust the DT datatable and PLOTLY plot. 
filter_slider("tahun", "Tahun", shared_data, ~Tahun, step = 1)
filter_select("provinsi", "Provinsi", shared_data, ~Provinsi, allLevels = TRUE, multiple = TRUE)
```

------------------------------------------------------------------------

```{r}
# Set a new tibble
# prov_year_tibble_new <- datatabel %>%
#   dplyr::select(Provinsi, Tahun, Jumlah_Penduduk_Miskin) %>%
#   dplyr::group_by(Provinsi, Tahun)

# Create datatable. 
datatable(shared_data,
          rownames = FALSE,
          colnames = c('Provinsi', 'Tahun', 'Persentase (%) Penduduk Miskin'),
          class = 'cell-border stripe',
          width = '100%',
          extensions = c("Buttons",'Scroller'),
          options=list(deferRender = FALSE, 
                       scrollY = 300, 
                       scrollCollapse = FALSE,
                       scroller = FALSE,
                       buttons = c('copy', 'csv', 'excel', 'pdf'),
                       pageLength = 11, 
                       dom = 'Btip'
                       )
          )
```

## Column {data-width="600"}

### Persentase Penduduk Miskin Tiap Provinsi{.no-title .colored}

```{r}
# set.seed(80085)
# Create line graph. 
plot_ly(shared_data, x = ~Tahun, y = ~Persentase_Penduduk_Miskin, 
     color = ~Provinsi, colors = sample(colours(), 34),
     type = 'scatter', mode = 'line',
     hoverinfo = 'text', text = ~paste("Provinsi: ", Provinsi, '<br>Tahun: ', Tahun, "<br>Persentase Penduduk Miskin: ", Persentase_Penduduk_Miskin, '%')) %>%
     layout(showlegend = FALSE,
       title = list(text="Persentase (%) Penduduk Miskin Berdasarkan Provinsi di Indonesia<br>dalam 11 Tahun Terakhir", font=list(color="black", family="Lora", size= 18)),
            xaxis = list(title = "Tahun"),
            yaxis = list(title = "Persentase Penduduk Miskin")) %>%
     layout(plot_bgcolor = 'transparent') %>% 
     layout(paper_bgcolor = 'transparent') %>% 
     add_markers() %>% 
     highlight("plotly_click")
```

# Informasi {data-icon="fa-info-circle"}

## Column {data-width="650"}

###  {.colorbox}

**Konsep dan Definisi Variabel:**

1. Penduduk Miskin <br>
Untuk mengukur kemiskinan, BPS menggunakan konsep kemampuan memenuhi kebutuhan dasar (basic needs approach). Konsep ini mengacu pada Handbook on Poverty and Inequality yang diterbitkan oleh Worldbank. Dengan pendekatan ini, kemiskinan dipandang sebagai ketidakmampuan dari sisi ekonomi untuk memenuhi kebutuhan dasar makanan dan bukan makanan yang diukur dari sisi pengeluaran. Penduduk dikategorikan sebagai penduduk miskin jika memiliki rata-rata pengeluaran per kapita per bulan di bawah garis kemiskinan.

2. Garis Kemiskinan (GK) <br>
Garis Kemiskinan (GK) mencerminkan nilai rupiah pengeluaran minimum yang diperlukan seseorang untuk memenuhi kebutuhan pokok hidupnya selama sebulan, baik kebutuhan makanan maupun non-makanan. GK terdiri dari Garis Kemiskinan Makanan (GKM) dan Garis Kemiskinan Non-Makanan (GKNM). Garis Kemiskinan Makanan (GKM) merupakan nilai pengeluaran minimum untuk kebutuhan makanan yang disetarakan dengan 2100 kilokalori per kapita per hari. Paket komoditi kebutuhan dasar makanan diwakili oleh 52 jenis komoditi (padi-padian, umbi-umbian, ikan, daging, telur dan susu, sayuran, kacang-kacangan, buah-buahan, minyak dan lemak, dll).Garis Kemiskinan Non-Makanan (GKNM) merupakan nilai pengeluaran minimum untuk kebutuhan non-makanan berupa perumahan, sandang, pendidikan dan kesehatan. Paket komoditi kebutuhan dasar non-makanan diwakili oleh 51 jenis komoditi di perkotaan dan 47 jenis komoditi di perdesaan.

3. Persentase Penduduk Miskin <br>
Head Count Index (HCI-P0) adalah persentase penduduk yang berada di bawah Garis Kemiskinan (GK).

4. Indeks Kedalaman Kemiskinan <br>
Indeks Kedalaman Kemiskinan (Poverty Gap Index-P1) merupakan ukuran rata-rata kesenjangan pengeluaran masing-masing penduduk miskin terhadap garis kemiskinan. Semakin tinggi nilai indeks, semakin jauh rata-rata pengeluaran penduduk dari garis kemiskinan.

5. Indeks Keparahan Kemiskinan <br>
Indeks Keparahan Kemiskinan (Proverty Severity Index-P2) memberikan gambaran mengenai penyebaran pengeluaran di antara penduduk miskin. Semakin tinggi nilai indeks, semakin tinggi ketimpangan pengeluaran di antara penduduk miskin.

6. *Gini Ratio* <br>
Dalam mengukur tingkat ketimpangan di Indonesia, BPS menggunakan data pengeluaran sebagai proksi pendapatan yang bersumber dari Susenas. Gini ratio adalah salah satu ukuran ketimpangan pengeluaran yang digunakan. Nilai gini ratio berkisar antara 0 (nol) dan 1 (satu). Nilai gini ratio yang semakin mendekati 1 mengindikasikan tingkat ketimpangan yang semakin tinggi.

<br>

**Sumber Data:**

Untuk mengetahui lebih jelas mengenai data indikator kemiskinan, maka Anda dapat mengunjungi website Badan Pusat Statistik pada tautan berikut: <br>
-   <https://www.bps.go.id/subject/23/kemiskinan-dan-ketimpangan.html>
<br>
Jika Anda membutuhkan data terkait indikator kemiskinan, silakan dapat menggunakan layanan terpadu yang dimiliki oleh BPS dengan informasi lebih rinci dapat mengunjungi tautan berikut: <br>
-   <https://pst.bps.go.id/>


## Column {data-width="350"}

###  {.colorbox}

**Acknowledgement:**

Dashboard Informasi ini dibangun untuk memenuhi Tugas Ujian Akhir Semester (UAS) Mata Kuliah Visualisasi Data dan Informasi pada Semester VI di Politeknik Statistika STIS


**Informasi Penulis:**

-   Nama        : Raflizal Fikrar Odriansyah
<br>
-   NIM         : 221910812
<br>
-   Kelas       : 3SD1
<br>